【裁判字號】    95,交聲,90
【裁判日期】    950613
【裁判案由】    聲明異議
【裁判全文】
臺灣彰化地方法院交通事件裁定    九十五年度交聲字第九０號
原處分機關  交通部公路總局臺中區監理所彰化監理站
異  議  人
即受處分人  甲○○
上列受處分人因違反道路交通管理處罰條例案件，對於交通部公
路總局臺中區監理所彰化監理站九十五年一月五日所為之裁決（
彰監四字第裁六四─Ｉ00000000、Ｉ00000000
號）聲明異議，本院裁定如下：
    主  文
異議駁回。
    理  由
一、原處分機關係以：本件係彰化縣警察局和美分局於民國九十
    四年十一月二十五日以彰警交字第Ｉ00000000號、
    Ｉ00000000號違規通知單，舉發異議人甲○○駕駛
    車主翊傑金屬有限公司所有之車牌號碼八Ｖ－六九三五號自
    小客貨車，於九十四年十一月二十四日下午十時十分許，在
    彰化縣伸港鄉○○路與建興路口：(1)「酒後駕車肇事致人受
    傷，經酒精測試器測值為０點三九ＭＧ／Ｌ」；(2)「駕駛汽
    車肇事致人受傷逃逸」違規，爰依法就上開(1)之違規行為裁
    處異議人罰鍰新臺幣一萬九千五百元，吊扣駕駛執照二十四
    個月，及就前開(2)之違規行為裁決吊銷駕駛執照，終身禁考
    。異議人即受處分人甲○○則以：伊因一時緊張，又急著載
    女兒赴宿舍，所以駛離現場，但有電話請太太至醫院處理，
    事後與對方已和解，對於其行為造成大眾之不便實感抱歉，
    且對法規處罰亦誠心接受，然實因處罰吊銷駕照、終身禁考
    太過嚴格，已影響生計，盼得以從輕處罰等語而提出異議。
二、按「汽車駕駛人有左列情形之一者，不得駕車：二、飲用酒
    類或其他類似物後其吐氣所含酒精濃度超過每公升零點二五
    毫克或血液中酒精濃度超過百分之零點零五以上者。」，道
    路交通安全規則第一百十四條第二款定有明文；復按「汽車
    駕駛人，駕駛汽車經測試檢定有左列情形之一者，處新臺幣
    一萬五千元以上六萬元以下罰鍰，並當場移置保管其車輛及
    吊扣其駕駛執照一年；因而肇事致人受傷者，並吊扣其駕駛
    執照二年；致人重傷或死亡者，吊銷其駕駛執照，並不得再
    考領：一、酒精濃度超過規定標準。」、「汽車駕駛人，駕
    駛汽車肇事致人受傷或死亡，應即採取救護或其他必要措施
    ，並向警察機關報告，不得駛離；違者吊扣其駕照三個月至
    六個月；逃逸者吊銷駕駛執照。」、「汽車駕駛人，曾依第
    二十七條第二項、第二十九條之二第四項、第三十五條第一
    項、第二項後段、第三項後段、第三十七條第二項、第五十
    四條、第六十一條第一項第一款、第二款、第六十二條第一
    項之規定吊銷駕駛執照者，終身不得考領駕駛執照。」，道
    路交通管理處罰條例第三十五條第一項第一款、第六十二條
    第一項及第六十七條第一項亦分別定有明文。
三、經查：（一）異議人甲○○於九十四年十一月二十四日下午
    六時許，在其位於彰化縣和美鎮○○里○鄰○○路五七四號
    住處內，於飲用米酒過量而已達於不能安全駕駛動力交通工
    具之程度（為警查獲後吐氣所含酒精成份測定值為每公升零
    點三九毫克）後，仍於同日下午八時許，駕駛車牌號碼八Ｖ
    ─六九三五號自小客貨車，前往尋訪位於彰化縣和美鎮之友
    人，並於同日下午十時十分許，沿彰化縣伸港鄉○○路由南
    往北方向行駛，途經建興路與中華路口時，不慎與騎乘車牌
    號碼Ｇ三Ｈ─一八六號重型機車之劉思良發生擦撞，使劉思
    良因此受有右肩鎖骨脫位之傷害（所涉刑法上之過失傷害罪
    嫌，未據告訴），詎異議人甲○○於肇事後，竟因一時緊張
    ，未下車救護劉思良或報警處理，旋即駕車逃逸等情，已據
    異議人於其涉犯刑法第一百八十五條之三之服用酒類，不能
    安全駕駛動力交通工具而駕駛罪及同法第一百八十五條之四
    之駕駛動力交通工具肇事，致人受傷而逃逸罪之刑事案件偵
    查中及本院審理時坦認不諱，並經本院於九十五年三月六日
    ，以九十五年度交訴字第二一號刑事判決就其上開二罪分別
    判處拘役五十日及有期徒刑六月（均得易科罰金）在案，此
    業據本院調取上開刑事案卷核閱屬實，並有本院九十五年度
    交訴字第二一號刑事判決一份在卷可稽。異議人確有上開酒
    後酒精濃度超過規定標準而駕車肇事致人受傷，及駕駛汽車
    肇事致人受傷而逃逸之違規行為，已足認定。（二）又查道
    路交通管理處罰條例第六十二條第一項、第六十七條第一項
    等規定雖業經修正，並經總統於九十四年十二月二十八日公
    布，修正前道路交通管理處罰條例第六十二條第一項之規定
    ，於修正後業經移列於修正後道路交通管理處罰條例第六十
    二條第三項、第四項，即修正後第六十二條第三項規定「汽
    車駕駛人駕駛汽車肇事致人受傷或死亡者，應即採取救護措
    施及依規定處置，並通知警察機關處理，不得任意移動肇事
    汽車及現場痕跡證據，違反者處新臺幣三千元以上九千元以
    下罰鍰。但肇事致人受傷案件當事人均同意時，應將肇事汽
    車標繪後，移置不妨礙交通之處所」，修正後第六十二條第
    四項規定「前項駕駛人肇事致人受傷而逃逸者，吊銷其駕駛
    執照；致人重傷或死亡而逃逸者，吊銷其駕駛執照，並不得
    再考領。」，而修正後同條例第六十七條第一項所定因肇事
    逃逸經處罰吊銷駕駛執照者，終身不得考領駕駛執照之規定
    ，只限於前揭修正後第六十四條第四項後段規定（即駕車肇
    事致人重傷或死亡者），而不及於修正後同條例第六十二條
    第四項前段規定（即駕車肇事致人受傷者）。是以，修正後
    道路交通管理處罰條例第六十二條第四項、第六十七條第一
    項關於駕車肇事致人受傷而逃逸之處罰規定，較修正前道路
    交通管理處罰條例第六十二條第一項、第六十七條第一項之
    規定，對異議人固較有利，惟上揭修正條文施行日期須經行
    政院另以命令公布之，則在上揭修正後道路交通管理處罰條
    例第六十二條第四項、第六十七條第一項規定未生效施行前
    ，原處分機關依現行有效施行之道路交通管理處罰條例第六
    十二條第一項、第六十七條第一項之規定，裁決吊銷異議人
    之駕駛執照，且終身禁考，自屬合法有據，附此敘明。（三
    ）再九十五年二月五日生效施行之行政罰法第二十六條固規
    定：「一行為同時觸犯刑事法律及違反行政法上義務規定者
    ，依刑事法律處罰之。但其行為應處以其他種類行政罰或得
    沒入之物而未經法院宣告沒收者，亦得裁處之。前項行為如
    經不起訴處分或為無罪、免訴、不受理、不付審理之裁判確
    定者，得依違反行政法上義務規定裁處之。」，然同法第四
    十五條第一項亦已明定：「本法施行前違反行政法上義務之
    行為應受處罰而未經裁處，於本法施行後裁處者，除第十五
    條、第十六條、第十八條第二項、第二十條及第二十二條規
    定外，均適用之。」，亦即解釋上，本件違規事實既於行政
    罰法生效前已由原處分機關裁處（九十五年一月五日），自
    無行政罰法第二十六條之適用（臺灣高等法院九十五年度交
    抗字第一六七號裁定意旨參照），併此敘明。（四）綜上所
    陳，原處分機關於前揭行政罰法於九十五年二月五日生效施
    行前，就異議人上開酒後酒精濃度超過規定標準而駕車肇事
    致人受傷之違規行為，依自九十二年六月一日起迄今生效施
    行之道路交通管理處罰條例第三十五條第一項第一款規定，
    裁處異議人罰鍰新臺幣一萬九千五百元，吊扣駕駛執照二十
    四個月，及就異議人前揭駕駛汽車肇事致人受傷而逃逸之違
    規行為，依上開條例第六十二條第一項及第六十七條第一項
    之規定，裁決吊銷駕駛執照，終身禁考，合均無不當；本件
    異議為無理由，應予駁回。
據上論斷，應依道路交通案件處理辦法第十九條，裁定如主文。
中    華    民    國  九十五  年    六  月    十三    日
                  交通法庭      法  官  李雅俐
以上正本證明與原本無異
如不服本裁定，應於裁定送達後五日內，向本院提出抗告狀。
中    華    民    國  九十五  年    六  月    十三    日
                                書記官  陳秀娟


司法院資訊處製作；財團法人民間司法改革基金會備份。
